【裁判字號】    95,重訴,2751
【裁判日期】    951110
【裁判案由】    殺人
【裁判全文】
臺灣臺中地方法院刑事判決            95年度重訴字第2751號
公  訴  人  臺灣臺中地方法院檢察署檢察官
被      告  乙○○
                    號（
選任辯護人  江燕鴻律師
上列被告因殺人案件，經檢察官提起公訴（九十五年度偵字第一
一八五八號、第一二四三三號），本院判決如下：
    主    文
乙○○殺人，處有期徒刑拾貳年。
    犯罪事實
一、乙○○於民國九十五年五月十四日下午六時許，在臺中縣潭
    子鄉○○路運動公園內土地公廟前，因運動時腳踢到魏國雄
    置放於地上之酒瓶，致魏國雄感到不悅，遂發生爭吵。詎乙
    ○○竟心生不滿，明知以棒球棍毆打他人之頭部會致人於死
    ，仍萌生殺人之直接故意，隨手撿拾該土地公廟附近桌椅下
    之棒球棍一支，持向當時坐在土地公廟前籐椅上之魏國雄，
    不顧現場還有甲○○、葉孟鐘等人，即持該棒球棍毆打魏國
    雄之腳部數次，使魏國雄自籐椅摔落而倒臥在地，再持續以
    該棒球棍重擊魏國雄之腿部多次及後腦勺至少二次，致魏國
    雄因此受有左顳部頭皮下出血十八乘八公分、左顳部顱骨不
    規則骨折二乘二公分、左大腦硬腦膜下腔出血八乘四公分、
    左大腿外側瘀傷二十三乘十二公分及兩側小腿瘀腫併脛骨骨
    折等傷害，其後乙○○隨即持該棒球棍離開現場，並將該棒
    球棍丟棄在臺中縣潭子鄉○○○街三六巷靠運動公園旁之芋
    頭園內。嗣因附近居民張廉明聞聲發覺上情而報警處理，經
    警到場將魏國雄送至臺中縣清泉醫院急救，惟魏國雄仍因病
    情加重，轉送至臺中市臺中榮民總醫院救治，至同年月二十
    四日終因左大腦組織內出血及硬腦膜下腔出血併大葉性肺炎
    傷重而不治死亡。而乙○○因自知難逃法律制裁，旋於案發
    翌日即同年五月十五日下午六時許，該管公務員即檢警機關
    尚未知悉犯罪嫌疑人究為何人時，即主動至臺中縣警察局豐
    原分局潭子分駐所，向員警方兟自首並表示願接受裁判，
    且帶同員警至上揭運動公園旁之芋頭園內扣得上開作案用之
    棒球棍一支，始循線查悉上情。
二、案經臺中縣警察局豐原分局報請臺灣臺中地方法院檢察署檢
    察官偵查起訴。
    理    由
一、訊據被告乙○○固坦認伊確有於上開時、地，因與被害人魏
    國雄發生爭吵，遂持扣案之棒球棍一支敲擊被害人之頭部二
    下及腿部數下，致被害人因此死亡等情不諱；惟仍矢口否認
    伊有何殺人之犯行，辯稱：伊當日乃因飲酒後與被害人發生
    爭執，被害人不斷以言語辱罵伊，伊因酒醉始隨手撿拾該處
    地上之棒球棍一支毆打被害人，伊並無殺死被害人之犯意云
    云。經查：
（一）被害人確係於上開時、地，因遭被告持棒球棍毆打頭部及
      腿部等處而死亡等情，業據被告於警詢、偵查及本院審理
      時供承不諱，復核與證人即當時在場目擊之甲○○於警詢
      及偵查中、證人張廉明及葉孟鐘於偵查中分別證述之情節
      均相符，並經被害人之妻丙○○於警詢中陳述綦詳，且有
      刑案現場測繪圖一紙、棒球棍照片四張、勘驗筆錄、解剖
      筆錄、相驗屍體證明書及法務部法醫研究所九十五年九月
      五日法醫理字第０九五０００三八九０號函附鑑定書存卷
      足參，亦有棒球棍一支扣案足資佐證，足見被告就上開部
      分之自白，核與事實相符，而被害人上開死亡結果與被告
      上開行為間，確有相當因果關係，堪先認定。
（二）至於，被告雖辯稱伊為上開行為，係因已酒醉而意識不清
      所致，並非出於殺死被害人之故意云云。然而，依證人甲
      ○○於本院審理時證稱：「我有於當日下午二點多到現場
      泡茶。我到現場時，被告已在現場。一開始是大家一起泡
      茶，後來有一位大姊拿了一罈藥酒來，大家就一起喝。我
      只知道被告喝好幾杯，不知道喝到何種程度。我當天是下
      午五點多離開，我離開時被告在公園土地公廟附近走。」
      等語，佐以被告於本院審理中自承：因伊當日與被害人發
      生爭吵，是曾於當日下午六時左右，撥打電話向警局勤務
      指揮中心報案等情，有報案紀錄單、通話內容及通聯調閱
      查詢單等存卷足佐（附於相字案卷第四七頁至第六０頁）
      ，而依該通話內容，已可見被告於當日下午五時許飲酒後
      ，猶知如何撥打電話至警局佯裝報案，且仍得與警局勤務
      指揮中心之接聽人員對答如流等情，自堪認被告當日雖確
      有飲酒，但並無意識不清之情，而被告以上開情詞置辯，
      已屬無據。
（三）復查，被害人之死亡原因為「左大腦組織內出血及硬腦膜
      下腔出血併大葉性肺炎」、「頭部遭鈍器重擊」，亦即被
      害人乃因頭部遭鈍器如棍棒，多次重擊，造成左大腦組織
      內出血及硬腦膜下腔出血併大葉性肺炎而死亡；其左大腿
      外側瘀傷及兩側小腿脛骨骨折，因鈍器如棍棒，多次重擊
      造成，非致命傷等情，既有上開解剖鑑定書存卷足佐，並
      為被告所不爭執，可見被害人確係因遭被告以棒球棍重擊
      頭部至少二次之行為，始因此死亡，允無疑義。而按頭部
      內有腦部組織、重要神經及血管密佈，為人體之要害部位
      ，若以鈍器重擊，極易造成腦部受損及引發出血而導致死
      亡之結果，乃為一般常識，而被告係智慮成熟之人，且為
      上開行為時，復無酒醉等失去辨識及判斷能力之情，已如
      上述，可見被告對於持棒球棍打擊他人頭部，將會造成他
      人死亡等情，當應知之甚稔。況查，被告已迭次對於伊持
      棒球棍打擊被害人之頭部，將會造成被害人死亡，而伊持
      以毆打被害人之棒球棍，確因伊上開毆打行為致有所破裂
      等情供承不諱，並有棒球棍一支扣案足佐，益徵被告乃係
      於明知重擊被害人之頭部，將致被害人死亡之情形下，猶
      仍執意持質地堅硬之棒球棍猛然重擊被害人之頭部及腿部
      各多下，直至該棒球棍破裂，而有殺人之直接故意甚明。
      綜上，被告上開所辯，顯屬矯飾卸責之詞，無可憑信。本
      案事證明確，被告之犯行，洵堪認定。
二、核被告所為，係犯刑法第二百七十一條第一項之殺人罪。被
    告持棒球棍重擊被害人數次之犯行，係利用同一機會，於時
    間、地點均密接之情形，就同一犯罪構成要件事實，本於單
    一殺人犯意接續進行，為接續犯，應僅成立一個殺人罪。查
    被告乃於案發翌日即同年五月十五日下午六時許，該管公務
    員即檢警機關尚未知悉犯罪嫌疑人究為何人時，即主動至臺
    中縣警察局豐原分局潭子分駐所，向員警方先協投案並表示
    願接受裁判，且帶同員警至上揭運動公園旁之芋頭園內扣得
    上開作案用之棒球棍一支等情，既據被告陳稱在卷，復有被
    告警詢筆錄及員警方兟製作之職務報告書在卷足參（附於
    警詢案卷第二六頁），則被告確係在上開犯罪未發覺前，向
    該管公務員自首而表示願接受裁判無訛。按被告係對於未發
    覺之罪自首而接受裁判，而被告行為後，刑法第六十二條有
    關自首之規定已有修正，修正前之舊法規定為「必減」其刑
    ，修正後改為「得減」其刑，此項變動影響行為人之刑罰法
    律效果，係屬新修正刑法第二條第一項之「法律變更」，本
    件被告自首之時間係於新修正刑法生效前之九十五年五月十
    五日，自應為新舊法比較，經比較新舊法結果，因修正前舊
    法規定為「必減」其刑，較有利於行為人，即新法之規定對
    於被告並無較為有利之情形，是依修正後刑法第二條第一項
    前段之規定，本件應適用被告行為時之法律，即應適用修正
    前刑法第六十二條前段之規定，減輕被告之刑。爰審酌被告
    與被害人素不相識，僅因與被害人發生口角，即持棒球棍多
    次猛力重擊被害人之頭部及腳部，致被害人左大腦組織內出
    血死亡，又兩側小腿脛骨骨折，且該質地堅硬、密實之棒球
    棍甚而因此破裂，可見被告上開殺害被害人之手段兇殘令人
    髮指，又參以被告之智識程度、犯罪後之態度，及尚未與被
    害人家屬達成和解等情狀，量處如主文所示之刑，以資儆懲
    。至扣案之棒球棍一支，乃係被告隨手於當場撿拾，而用以
    殺害被害人之物，然使用後隨即棄置在該處附近之芋園內等
    情，業據被告供承在卷，復核與證人葉孟鐘於偵查中證述情
    節相符，且有查獲現場照片（附於警詢案卷第四三至四四頁
    ）在卷足佐，可見被告僅係撿拾該棒球棍使用，尚無將該物
    據為己有之情，是爰不另為沒收之宣告，附此說明。
據上論斷，應依刑事訴訟法第二百九十九條第一項前段，刑法第
二條第一項前段、第二百七十一條第一項、修正前刑法第六十二
條前段，判決如主文。
中    華    民    國    95    年    11    月    10    日
              刑事第四庭  審判長法  官  林宜民
                                法  官  柯雅惠
                                法  官  許惠瑜
以上正本證明與原本無異
如不服本判決應於送達後十日內向本院提出上訴狀
                                書記官  陳佳君
中    華    民    國    95    年    11    月    10    日
附錄本案論罪科刑法條全文
刑法第二百七十一條第一項
（普通殺人罪）
殺人者，處死刑、無期徒刑或 10 年以上有期徒刑。


司法院資訊處製作；財團法人民間司法改革基金會備份。
